臺灣嘉義地方法院民事判決
111年度嘉簡字第485號
原      告  余仁碩  

訴訟代理人  奚淑芳律師（法扶律師）
被      告  張順豐  
上列當事人間請求侵權行為損害賠償（交通）事件，原告就本院
110年度交易字第412號刑事過失傷害案件提起附帶民事訴訟，經
本院刑事庭以110年度交附民字第106號裁定移送前來，本院於民
國111年7月1日言詞辯論終結，判決如下：
    主      文
被告應給付原告新臺幣267,044元，及自民國110年12月4日起至
清償日止，按週年利率百分之5計算之利息。
原告其餘之訴駁回。
訴訟費用新臺幣1,000元，其中新臺幣793元由被告負擔，餘由原
告負擔。
本判決原告勝訴部分得假執行。 
　　事實及理由
一、原告主張：
　㈠被告於民國110年2月23日晚間10點39分，駕駛車牌號碼000-0
    000號自用小客車，沿嘉義市學府路由西往東行駛，途經該
    路與林牧路之交岔路口時，欲超越同向同車道前方由原告所
    騎乘其所有之車牌號碼000-0000號普通重型機車（下稱系爭
    機車）。被告本應注意欲超越同一車道之前車時，需先按鳴
    喇叭二單響或變換燈光一次，俟前車減速靠邊或以手勢或亮
    右方向燈表示允讓後，後行車始得超越，超越時應顯示左方
    向燈並於前車左側保持半公尺以上之間隔超過，行至安全距
    離後，再顯示右方向燈駛入原行路線，而依當時天侯晴、夜
    間有照明、路面乾燥無缺陷、無障礙物、視距良好，並無不
    能注意之情事，竟疏未注意保持安全間隔與距離即貿然超車
    ，且於超車過程中向右偏行，因此擦撞被告騎乘之機車左側
    ，致原告人車倒地受有左足第二、三、四蹠骨骨折合併蹠趾
    關節脫臼、左足第五蹠趾關節脫臼等傷害。故原告提起傷害
    告訴，並經嘉義地方檢察署起訴，繫屬於鈞院，為此依刑事
    訴訟法第487條第1項附帶起訴請求損害賠償。
  ㈡依據民法第184條第1項本文：「因故意或過失，不法侵害他
    人之權利者，負損害賠償責任。故意以背於善良風俗之方法
    ，加損害於他人者亦同。」、民法第193條第1項：「不法侵
    害他人之身體或健康者，對於被害人因此喪失或減少勞動能
    力或增加生活上之需要時，應負損害賠償責任。」及民法第
    195條第1項：「不法侵害他人之身體、健康、名譽、自由、
    信用、隱私、貞操，或不法侵害其他人格法益而情節重大者
    ，被害人雖非財產上之損害，亦得請求賠償相當之金額。其
    名譽被侵害者，並得請求回復名譽之適當處分。」今因被告
    的過失導致原告財產以及身體健康上的損害應負損害賠償責
    任，為此依上開規定請求被告負侵權行為之損害賠償責任。
  ㈢損害項目及金額：
　⒈機車維修費用：新臺幣（下同）23,440元
　　因本事故而有維修機車車體23,440元（包含零件15,355元、
    工資8,085元）之維修費用之損害，有機車維修估價單可稽
    。
　⒉手機維修費用：16,780元
　　因本事故導致原告手機毁損，維修手機16,780元之維修費用
    之損害，有收據可稽，另手機購買日期為108年5月7日。
　⒊醫療費用：45,730元
　　至目前為治療原告傷害而有急救、手術、住院、複診等等共
    45,730元之醫療費用，有嘉義市天主教聖馬爾定醫院之收據
    可稽。
　⒋交通費用：16,180元
    原告因左足受傷骨折，治療早期行走有困難，無法正常搭乘
    大眾運輸，因此於期間複診必須搭乘計程車在彰化大村住家
    至嘉義聖馬爾定醫院進行往返。期間產生交通費用總計16,1
    80元之支出，有收據可稽。
　⒌看護費用：93,600元
　　原告因事故於110年2月23日於天主教聖馬爾定醫院住院，並
    於同年3月1日出院，住院天數共計6日，住院期間由原告之
    父親為原告全日看護。又原告依醫師診斷建議於出院由專人
    照護1個月，於同年3月1日早上8點至3月16日早上八點聘雇
    居家看護，總計15日整天看護共39,000元，有收據可稽。3
    月16日早上8點1分至3月31日轉回由原告父親全日照顧總計1
    5日，加上住院期間由父親看護之日數後總計21日。期間父
    親看護部分，亦以居家看護費用每日2,600元計算，產生54,
    600元之看護費用，兩者合計93,600元。   
　⒍醫療器材：6,700元
　　原告於出院後進行復健及購買人工皮、拐杖、輪椅等衛材及
    復健用具所產生之費用6,700元，有收據可稽。
　⒎學校勤工損失費用：22,500元
　　原告為嘉義大學農學院，平日於嘉義大學農學院動物試驗場
    工讀，月薪資7,500元，今因傷需休養而有3個月無法工作，
    導致其減少月薪資7,500元×3個月共計22,500元之收入，有
    校方之請假證明可稽。
　⒏精神慰撫金：280,000元
　　原告至今仍有腳疼痛、跛行、目前受傷的腳趾都沒辦法彎、
    不能跑步，左腳腳掌如果輕微的碰撞疼痛感很明顯及持續很
    久、穿鞋也會限制住之問題，其行動力大不如以往，日後可
    能會造成某些動作完成的困難，且受傷至今將常要仰靠他人
    的照顧，致使精神上受到痛苦。原告亦因身體上之傷害而無
    法從事許多活動，如除無法工作外原告亦須向大學請1個月
    的假，導致其缺課而使課程難以與同學銜接，該身體、生活
    問題為原告造成極大困擾，而使原告之精神產生損害。依據
    民法195條第1項請求280,000元之精神慰撫金。
　⒐以上金額總計為504,930元（23,440＋16,780＋45,730＋16,180＋
    93,600＋6,700＋22,500＋280,000＝504,930），已向保險公司
    請求強制險共55,450元，應從損害賠償今之總額扣除，扣除
    強制險後向被告請求賠償449,480元（504,930－55,450＝449,
    480）等語。
  ㈣並聲明：⒈被告應給付原告449,480元，及自刑事附帶民事訴
    訟起訴狀繕本送達翌日起至清償日止，按週年利率5%計算之
    利息。⒉原告願供擔保，請准予宣告假執行。
二、被告則以：精神慰撫金請求的金額太高，其餘對請求項目沒
    有意見等語。
三、得心證之理由：　　
　㈠按因故意或過失，不法侵害他人之權利者，負損害賠償責任
    ；汽車、機車或其他非依軌道行駛之動力車輛，在使用中加
    損害於他人者，駕駛人應賠償因此所生之損害；不法侵害他
    人之身體或健康者，對於被害人因此喪失或減少勞動能力或
    增加生活上之需要時，應負損害賠償責任；不法侵害他人之
    身體、健康、名譽、自由、信用、隱私、貞操，或不法侵害
    其他人格法益而情節重大者，被害人雖非財產上之損害，亦
    得請求賠償相當之金額；民法第184條第1項前段、第191條
    之2前段、第193條第1項及第195條第1項前段分別定有明文
    。原告主張因被告之過失駕駛行為，致原告受有前揭傷害及
    原告之機車、手機受損等情，業經本院調閱本院110年度交
    易字第412號刑事卷宗查核屬實，並有該案刑事判決在卷可
    稽，且為被告所不爭執，是原告之主張，堪信為真實。原告
    依據侵權行為之法律關係，請求被告賠償所受損害，自屬有
    據。茲就原告請求賠償之各項損害金額，審酌如下：
  ⒈機車修理費：
　　按不法毀損他人之物者，被害人得請求賠償其物因毀損所減
    少之價額；負損害賠償責任者，除法律另有規定或契約另有
    訂定外，應回復他方損害發生前之原狀；損害賠償，除法律
    另有規定或契約另有訂定外，應以填補債權人所受損害及所
    失利益為限，民法第196條、第213條第1項、第216條第1項
    分別定有明文。而所謂請求賠償物被毀損所減少之價額，得
    以修復費用為估定標準，但以必要者為限，例如修理材料以
    新品換舊品，應予折舊（最高法院77年度第9次民事庭會議
    決議參照）。查系爭機車修理費為23,440元（含零件15,355
    元、工資8,085元），有原告所提出之機車維修估價單在卷
    可稽，堪認屬實，該零件材料係以新品替換舊品，自應扣除
    折舊部分。又依行政院所頒固定資產耐用年數表，機器腳踏
    車之耐用年數為3年，及依平均法每年折舊3分之1，參酌營
    利事業所得稅查核準則第95條第6項規定，固定資產提列折
    舊採用平均法者，以1年為計算單位，其使用期限未滿1年者
    ，按實際使用之月數相當於全年之比例計算之，不滿1月者
    ，以月計。而系爭機車係109年5月出廠，有車籍資料在卷可
    稽，迄至本件車禍發生時即110年2月23日，已使用10月，本
    院以平均法計算其折舊後，上開零件費用扣除折舊後之必要
    費用為12,156元（計算式詳如附表一），再加計工資8,085
    元，總計系爭機車修復必要費用為20,241元。
　⒉手機修理費：
　　查系爭手機修理費為16,780元，有原告所提出之收據在卷可
    稽，堪認屬實，該零件材料係以新品替換舊品，自應扣除折
    舊部分。依行政院所頒固定資產耐用年數表，手機（固定資
    產耐用年數表第三類「機材及設備、第十五項「通訊設備」
    第(4)款之「其他通訊設備」）之耐用年數為5年，及依平均
    法每年折舊5分之1，參酌營利事業所得稅查核準則第95條第
    6項規定，固定資產提列折舊採用平均法者，以1年為計算單
    位，其使用期限未滿1年者，按實際使用之月數相當於全年
    之比例計算之，不滿1月者，以月計。系爭手機係原告於108
    年5月7日購買，有原告所提收據為證，至本件車禍發生時，
    已使用1年10月，則經扣除折舊額後之修理費應為11,653元
    （計算式詳如附表二），是原告得請求之手機修理費為11,6
    53元。
　⒊醫療費用：
    原告主張其因本件傷害而支出醫療費用45,730元等語，經查
    ，依原告所提證物四聖馬爾定醫院醫療費用收據（見附民卷
    第15頁）所示，原告自費金額為1,620元，保險給付金額45,
    730元，實收金額為1,620元，是原告請求被告賠償醫療費用
    1,620元，應予准許，逾此部分之請求，因無證據可佐，尚
    難准許。　
　⒋交通費用：
　　原告主張其因複診須搭乘計程車往返彰化大村住家及醫院，
    支出計程車車資16,180元等情，業據提出計程車車資收據為
    證，本院酌以原告之傷勢，認倘其自行搭乘大眾交通工具，
    應有相當之困難及不便，衡情應有需搭乘計程車往返就診之
    必要，是原告請求被告賠償通費用16,180元，自屬有據，應
    予准許。
　⒌看護費用：
　　原告主張其因本件傷害，住院期間及出院後1個月需專人照
    顧共計36日，其中21日係由原告父親擔任看護，其中15日係
    聘用居家看護，以每日2,600元計算，請求看護費用93,600
    元等語，並提出看護費用收據為證，依該費用收據所載，原
    告自110年3月1日至110年3月16日聘用居家看護15日，每日
    看護費用為2,600元，合計支出39,000元。經查，依卷附聖
    馬爾定醫院診斷證明書記載：原告於110年2月23日急診，於
    110年2月24日入院治療及行骨折復位及鋼釘治療手術，於11
    0年3月1日出院，共計6天，宜專人照護一個月等語，堪認原
    告主張之看護期間36日核屬必要，縱令部分期間未實際僱用
    看護，而由親屬負責照顧，然依最高法院94年度台上字第15
    43號判決之意旨，親屬看護所付出之勞力，並非不能評價為
    金錢，只因兩者身份關係密切而免除支付義務，此種親屬基
    於身分關係之恩惠，自不能加惠於加害人，故應衡量及比照
    雇用職業護士情形，認被害人受有相當看護費之損害，得向
    加害人請求賠償，而原告主張以每日2,600元計算，請求36
    日看護費用93,600元，與坊間一般僱用看護行情相當，當屬
    合理，是原告此部分之請求，應予准許。
　⒍醫療器材：
　　原告主張因出院及進行復健而購買人工皮、拐杖、輪椅等衛
    材及復健用具而支出6,700元，業據其提出收據為證，是原
    告請求醫療器材費用6,700元，應予准許。
　⒎不能工作損失：
　　原告主張其因受傷休養3個月無法工作，因而受有工作收入
    損失22,500元等語，經查，依卷附聖馬爾定醫院出具之診斷
    證明書醫囑記載：宜休養3個月等語，堪認原告因此傷害不
    能工作之時間應以3個月為適當，參以卷附國立嘉義大學農
    學院動物試驗場出具之因傷缺勤證明書略以：甲○○同學於11
    0年2月23日車禍受傷致使無法工作4個月，扣領月薪7,500元
    共4個月等語，堪認原告因傷休養3個月而遭扣薪3個月之月
    薪合計22,500元，是原告請求被告賠償不能工作之損失22,5
    00元，應予准許。
  ⒏按非財產之損害賠償係以人格權遭遇侵害，使精神上受有痛
    苦為必要，其核給之標準固與財產上損害之計算不同，然非
    不可斟酌雙方身分資力與加害程度，及其他各種情形核定相
    當之數額（最高法院51年台上字第223號民事判決可資參照
    ）。本院參酌財產所得調件明細表所示兩造之財產狀況，並
    衡量兩造之學歷、身分地位、經濟能力、家庭狀況，並審酌
    本件被告侵權行為之情節、原告所受傷害之程度等一切情狀
    ，認原告請求被告賠償精神慰撫金，應以15萬元為適當。 
　⒐以上合計原告所受損害之金額為322,494元（計算式：20,241
    ＋11,653＋1,620＋16,180＋93,600＋6,700＋22,500＋150,000＝322
    ,494）。
　㈡按保險人依本法規定所為之保險給付，視為被保險人損害賠
    償金額之一部分；被保險人受賠償請求時，得扣除之，強制
    汽車責任保險法第32條定有明文。經查，原告於本件事故發
    生後，業已向強制汽車責任保險之保險人領取保險給付55,4
    50元，有原告所提理賠通知單在卷可憑，依上開規定，原告
    已受領之強制汽車責任保險給付應視為被告損害賠償金額之
    一部分，是被告應賠償原告之金額為267,044元（計算式：3
    22,494－55,450＝267,044）。
　㈢綜上所述，原告依侵權行為之法律關係，請求被告給付267,0
    44元，及自刑事附帶民事訴訟起訴狀繕本送達翌日即110年1
    2月4日起至清償日止，按週年利率5%計算之利息。為有理由
    ，應予准許；逾此範圍之請求，則無理由，應予駁回。　
四、本件事證已臻明確，兩造其餘攻擊防禦方法，核與判決結果
    不生影響，爰不逐一論述。 
五、本判決原告勝訴部分，係依民事訴訟法第427條訴訟適用簡
    易程序為被告敗訴之判決，依同法第389條第1項第3款規定
    ，應依職權宣告假執行。原告雖陳明願供擔保聲請宣告假執
    行，應僅在促使法院注意依職權宣告假執行而已，此部分尚
    無庸另為准駁之諭知。
六、本件原告提起刑事附帶民事訴訟，由本院刑事庭依刑事訴訟
    法第504條第1項之規定裁定移送前來，依同條第2項規定，
    原告就過失傷害部分之請求，依法免徵第一審裁判費，原告
    就機車修理費、手機修理費部分之請求，依法補繳裁判費1,
    000元，依民事訴訟法第79條規定，確定本件訴訟費用額為
    第一審裁判費1,000元，應由兩造依其勝敗比例分擔，即被
    告負擔793元，餘由原告負擔。
中　　華　　民　　國　　111 　年　　7 　　月　　15　　日
                  臺灣嘉義地方法院嘉義簡易庭
                                  法　官　孫偲綺
以上正本係照原本作成。
如對本判決上訴，須於判決送達後20日內向本庭（嘉義市文化路
308之1號）提出上訴狀（均須按他造當事人之人數附繕本）。如
委任律師提起上訴者，應一併繳納上訴審裁判費。
中　　華　　民　　國　　111 　年　　7 　　月　　15　　日
                                  書記官  李珈慧
附表一：
㈠殘價＝取得成本÷(耐用年數＋1)即15,355÷（3+1）＝3,839（小數
  點以下四捨五入）。
㈡折舊額＝(取得成本－殘價)×1/（耐用年數）×（使用年數）即（1
  5,355－3,839）×1/3×10/12＝3,199（小數點以下四捨五入）。
㈢扣除折舊後價值＝（新品取得成本－折舊額）即15,355－3,199＝12
  ,156。
附表二：
㈠殘價＝取得成本÷(耐用年數＋1)即16,780÷（5+1）＝2,797（小數
  點以下四捨五入）。
㈡折舊額＝(取得成本－殘價)×1/（耐用年數）×（使用年數）即（1
  6,780－2,797）×1/5×（1＋10/12）＝5,127（小數點以下四捨五
  入）。
㈢扣除折舊後價值＝（新品取得成本－折舊額）即16,780－5,127＝11
  ,653。